【裁判字號】    99,監宣,162
【裁判日期】    990830
【裁判案由】    監護宣告
【裁判全文】
臺灣臺南地方法院民事裁定             99年度監宣字第162號
聲  請  人  甲○○
相  對  人  丙○○
上列聲請人聲請對丙○○為監護宣告事件，本院裁定如下：
    主      文
宣告丙○○（女，民國○○年○○月○○日生、身分證統一編號：Ｚ00
0000000號，住臺南縣永康市○○里○○鄰○○○街51巷35號4樓之
6）為受監護宣告之人。
選定甲○○（女，民國○○年○月○○日生、身分證統一編號：Ｚ000
000000號，住s竹縣竹北市○○里○鄰○○路○段265號）為受監護
宣告之人丙○○之監護人。
指定乙○○（女，民國○○年○月○日生、身分證統一編號：Ｚ0000
00000號，住臺北縣深坑鄉○○村○○鄰○○路○段158巷9號5樓）
為會同開具財產清冊之人。
聲請程序費用新臺幣壹仟元由受監護宣告之人丙○○負擔。
    理      由
一、本件聲請意旨略以：聲請人之女丙○○因車禍受有外傷性蜘
    蛛膜下腔出血併硬腦膜下出血及顱內出血，且顏面骨折，目
    前重度昏迷中，昏迷指數E2V1M2~3（約5~6分），至其不能
    為意思表示或受意思表示，或不能辨識其意思表示之效果，
    生活已無法自理，聲請人為此爰聲請對丙○○為監護宣告。
    又聲請人甲○○為丙○○之母，乙○○係丙○○之阿姨，爰
    聲請鈞院選定聲請人甲○○為丙○○之監護人，並指定乙○○為會同開具財產清冊之人等語。
二、按對於因精神障礙或其他心智缺陷，致不能為意思表示或受
    意思表示，或不能辨識其意思表示之效果者，法院得因本人
    、配偶、四親等內之親屬、最近一年有同居事實之其他親屬
    、檢察官、主管機關或社會福利機構之聲請，為監護之宣告
    ，民法第14條第1項定有明文。再按受監護宣告之人應置監
    護人。法院為監護之宣告時，應依職權就配偶、四親等內之
    親屬、最近一年有同居事實之其他親屬、主管機關、社會福
    利機構或其他適當之人選定一人或數人為監護人，並同時指
    定會同開具財產清冊之人。又法院選定監護人時，應依受監
    護宣告之人之最佳利益，優先考量受監護宣告之人之意見，
    審酌一切情狀，並注意下列事項：(一)受監護宣告之人之身心
    狀態與生活及財產狀況。(二)受監護宣告之人與其配偶、子女
    或其他共同生活之人間之情感狀況。(三)監護人之職業、經歷
    、意見及其與受監護宣告之人之利害關係。(四)法人為監護人
    時，其事業之種類與內容，法人及其代表人與受監護宣告之
    人之利害關係，民法第1110條、第1111條第1項、第1111條
    之1亦定有明文。
三、經查：
（一）聲請人甲○○係丙○○之母，業據聲請人提出戶籍謄本1
      份在卷可稽，揆諸上開規定，本件聲請人聲請對丙○○為
      監護之宣告，自屬有據。
（二）又聲請人主張丙○○因車禍受傷，經醫師診斷為外傷性蜘
      蛛膜下腔出血併硬腦膜下出血及顱內出血，且顏面骨折，
      目前重度昏迷中，昏迷指數E2V1M2~3（約5~6分），生活
      無法自理，已不能為意思表示或受意思表示等情，亦據聲
      請人提出成功大學醫學院附設醫院診斷證明書2件為證，
      另本院於99年8月27日請鑑定人財團法人臺灣省私立台南
      仁愛之家附設精神療養院醫師施仁雄對丙○○進行鑑定，
      其結鑑定結果認：「一般醫學檢查：個案意識呈呆僵狀態
      ，對問話無法回答，必須靠鼻胃管幫忙進食，四肢無力，
      無法自我行動，大小便及個人衛生須他人完全協助。精神
      檢查方面：個案的注意力、判斷能力、對人時地的定向感
      、記憶能力、計算能力及抽象思考能力均有明顯缺失，並
      有因精神障礙（或心智缺陷），至不能為意思表示或受意
      思表示，或不能辨識其意思之效果者。鑑定判定：基於受
      鑑定人有腦病變狀態，至其不能為意思表示或受意思表示
      ，亦不能辨識其意思表示之效果，且接受治療後回復可能
      性甚低，因而不能管理自己財產，可為監護宣告」等語，
      有99年8月27日訊問筆錄暨精神鑑定報告書各1件附卷可佐
      。是聲請人聲請對丙○○為監護宣告為有理由，應予准許
      。
四、次查，丙○○之內外祖父母均已逝世，其父母已離婚，生父
    未與丙○○同住，而聲請人甲○○為丙○○之生母，且經丙○○之親屬團體會議推定為丙○○之監護人等情，業據聲請
    人提出除戶謄本暨戶籍謄本共6件、親屬團體會議紀錄、親
    屬團體會議推定監護人說明書、親屬系統表在卷可按，本院
    復參酌受監護宣告人丙○○之所有事項目前均由聲請人甲○○處理，且聲請人復表示願意擔任受監護宣告人丙○○之監
    護人，是認由聲請人甲○○任監護人最能符合受監護宣告人
    丙○○之最佳利益，爰選定聲請人甲○○為受監護宣告人丙○○之監護人；又乙○○係丙○○之阿姨，有戶籍謄本1件
    附卷可參，其表示願意擔任受監護宣告人丙○○之會同開具
    財產清冊之人，並經受監護宣告人丙○○之父母同意由其擔
    任會同開具財產清冊之人，是衡情乙○○應會本於受監護宣
    告人丙○○之最佳利益，與監護人共同開具財產清冊，本院
    爰指定乙○○為會同開具財產清冊之人，以利監護事宜之執
    行。
五、依民事訴訟法第608條第1項，裁定如主文。
中    華    民    國    99    年    8    月    30    日
                  家事法庭  法  官    李杭倫
以上正本係照原本作成。
如不服本裁定關於選定監護人及指定會同開具財產清冊之人等部
分，應於送達後十日內向本院提出抗告狀，並繳納抗告費新臺幣
1,000元；其餘關於宣告監護之部分，不得抗告。
中    華    民    國    99    年    8    月    31    日
                            書記官    陳玉果

司法院資訊處製作；財團法人民間司法改革基金會備份。
